【裁判字號】    97,訴,1166
【裁判日期】    980324
【裁判案由】    偽造文書
【裁判全文】
臺灣雲林地方法院刑事判決              97年度訴字第1166號
公  訴  人  臺灣雲林地方法院檢察署檢察官
被      告  丙○○
上列被告因偽造文書案件，經檢察官提起公訴（97年度偵字第28
46號），被告就被訴事實為有罪之陳述，本院進行簡式審判程序
，判決如下：
    主  文
丙○○犯行使偽造私文書罪，累犯，處有期徒刑月，如附表編
號(一)所示偽造之「乙○○」簽名共貳枚均沒收。又犯行使偽造私
文書罪，累犯，處有期徒刑月，如附表編號(二)所示偽造之「乙
○○」簽名共枚均沒收。又犯行使偽造私文書罪，累犯，處有
期徒刑月，如附表編號(三)所示偽造之「乙○○」簽名壹枚沒收
。應執行有期徒刑捌月，如附表編號(一)至(三)所示偽造之「乙○○
」簽名共陸枚均沒收。
    事  實  及  理  由
一、本件被告丙○○就被訴事實為有罪之陳述，經本院合議庭裁
    定以簡式審判程序審理，則依刑事訴訟法第273 條之2 、同
    法第159 條第2 項之規定，不適用傳聞法則有關限制證據能
    力之相關規定；並得依同法第310 條之2 之準用同法第454
    條之規定製作略式判決書，僅需記載犯罪事實、證據名稱及
    應適用之法條，並得以簡略方式為之，合先敘明。
二、犯罪事實：丙○○前因施用第1 、2 級毒品案件，經本院以
    93年度訴緝字第44號分別判處有期徒刑10月、7 月確定；復
    因施用第2 級毒品案件，經本院以94年度易字第93號判處有
    期徒刑9 月確定，上開案件經定應執行刑為有期徒刑1 年6
    月，於民國95年6 月1 日縮短刑期執行完畢出監。仍不知悔
    改，因電話費未繳而無法以自己名義申請行動電話使用，乃
    央求乙○○提供其名義向遠傳電信股份有限公司（下稱遠傳
    電信）申請行動電話門號使用，乙○○礙於親戚情面勉為同
    意，乃於96年12月3 日下午偕同丙○○前往雲林縣斗六市遠
    傳電信門市辦理行動電話租用，乙○○因擔心丙○○信用不
    佳不肯繳納話費，將由其負擔通信費用，乃於同日晚上8 時
    許，要求丙○○書立保證書，保證申辦之該支行動電話話費
    由丙○○繳付。詎丙○○食髓知味，復另行起意申辦其他行
    動電話門號，而於下述各次前往申辦行動電話前，均先無故
    侵入乙○○位於雲林縣古坑鄉○○村○○○路20號之住處（
    侵入住宅部分未據告訴），擅自拿取乙○○之證件原本（其
    各次所取得之證件詳後述），再基於意圖為自己不法所有及
    偽造私文書並行使之各別犯意，分別為下列犯行：
    (一)於97年1 月15日，前往址設雲林縣虎尾光復路316 之1 號
      威寶電信股份有限公司（下稱威寶電信）虎尾光復特約服
      務中心，未經乙○○之授權同意，而冒用乙○○名義，以
      其所取得之乙○○身分證、戶口名簿，申請月租型行動電
      話門號，由不知情之門市人員代為填寫行動電話服務申請
      書及精彩專案同意書，丙○○則在該申請書申請人簽章欄
      及上開同意書立同意書人簽章欄偽造「乙○○」之簽名各
      1 枚，而偽造上開申請書及同意書各1 份，偽造完成後，
      將之交付予該服務中心門市人員，由門市人員代其向威寶
      電信提出申請而行使之，足以生損害於乙○○及威寶電信
      關於行動電話門號核發及客戶資料管理之正確性，並使威
      寶電信之承辦人員陷於錯誤，誤以為係乙○○本人申請而
      同意其申請，並交付行動電話門號0000000000號SIM 卡1
      張予丙○○使用。
    (二)於97年2 月4 日，前往址設臺中縣大里市○○路○ 段683
      號臺灣大哥大股份有限公司（下稱臺灣大哥大）大里國光
      特約服務中心（起訴書誤載為址設雲林縣斗六市鎮○路10
      號臺灣大哥大斗六鎮北店），未經乙○○之同意，而冒用
      乙○○名義，以其所取得之乙○○身分證，申請行動電話
      門號，由不知情之門市人員代為填寫行動通信網路業務服
      務申請書，丙○○則在該申請書申請人簽章欄、立同意書
      人簽章欄、立同意書人欄偽造「乙○○」之簽名各1 枚，
      而偽造上開申請書1 份，偽造完成後，將之交付予該服務
      中心門市人員，由門市人員代其向臺灣大哥大提出申請而
      行使之，足以生損害於乙○○及臺灣大哥大關於行動電話
      門號核發及客戶資料審核、管理之正確性，並使臺灣大哥
      大之承辦人員陷於錯誤，誤以為係乙○○本人申請而同意
      其申請，並交付行動電話門號0000000000號SIM 卡1 張及
      型號MO-V3I之手機1 支予丙○○使用。
    (三)於97年3 月10日，再度前往上址之威寶電信虎尾光復特約
      服務中心，未經乙○○之授權同意，冒用乙○○名義，以
      其所取得之乙○○身分證及戶口名簿，申辦行動電話預付
      卡，由不知情之門市人員代為填寫行動電話預付卡服務申
      請書，丙○○則在該申請書申請人簽章欄偽造「乙○○」
      之簽名1 枚，而偽造上開申請書1 份，偽造完成後，將之
      交付予該特約服務中心門市人員，由門市人員代其向威寶
      電信提出申請而行使之，足以生損害於乙○○及威寶電信
      關於行動電話門號核發及客戶資料管理之正確性，並使威
      寶電信之承辦人員陷於錯誤，誤以為係乙○○本人申請而
      同意其申請，並交付門號0000000000號行動電話預付卡予
      丙○○使用。
三、前項犯罪事實，有下列證據可資為佐：
    (一)犯罪事實(一)部分：
      1.被告於警詢、偵查及本院審理時之供述。
      2.證人即告訴人乙○○於警詢、偵查及本院審理時之證述
        。
      3.被告出具之保證書1 紙（警卷第11頁）。
      4.威寶電信97年7 月1 日函附之行動電話服務申請書、戶
        口名簿影本、精采專案同意書、費用明細表（偵卷第26
        至29頁）。
      5.威寶電信97年12月11日函文及附件（本院卷第第76至87
        頁）。
      6.威寶電信股份有限公司97年12月26日函文及附件（本院
        卷第112至114頁）。
    (二)犯罪事實(二)部分：
      1.被告於警詢、偵查及本院審理時之供述。
      2.證人即告訴人乙○○於警詢、偵查及本院審理時之證述
        。
      3.被告出具之保證書1 紙（警卷第11頁）。
      4.告訴人乙○○出具之聲明書、臺灣大哥大行動通信網路
        業務服務申請書（警卷第8 至10頁）。
      5.臺灣大哥大97年12月9 日法大字第097123868 號書函及
        附件（本院卷第38至49頁）。
    (三)犯罪事實(三)部分：
      1.被告於警詢、偵查及本院審理時之供述。
      2.證人即告訴人乙○○於警詢、偵查及本院審理時之證述
        。
      3.被告出具之保證書1 紙（警卷第11頁）。
      4.威寶電信97年7 月1 日函附之行動電話預付卡服務申請
        書、戶口名簿影本（偵卷第24至25頁）。
      5.威寶電信97年12月11日函文及附件（本院卷第第76至87
        頁）。
四、按行動電話SIM 卡可供通訊使用，且在一定條件下具有可轉
    讓性，應認已有一定之財產價值而具有財物之性質（90年臺
    灣高等法院暨所屬法院法律座談會刑事類第10號審查意見參
    照）。本件被告3 次冒用「乙○○」名義偽造申請文件，持
    之向威寶電信、臺灣大哥大申請行動電話門號，並因此取得
    上開門號SIM 卡，於犯罪事實(二)另取得型號MO-V3I之手機1
    支，是核其犯罪事實(一)、(二)、(三)所為，均係犯刑法第216 條
    、第210 條之行使偽造私文書罪及同法第339 條第1 項之詐
    欺取財罪。起訴書雖未論列刑法第339 條第1 項之詐欺取財
    罪，然因犯罪事實已敘明此部分犯罪事實，本院自應予以審
    理。被告於犯罪事實(一)、(二)、(三)各次偽造「乙○○」署押於
    各該私文書上，其偽造署押之行為係偽造該私文書之部分行
    為，均為各該偽造私文書行為所吸收，不另論罪；又其偽造
    各該私文書後進而持之以行使，其各次偽造之低度行為，為
    各次行使之高度行為所吸收，亦不另論罪。被告於犯罪事實
    (一)、(二)、(三)，均係利用不知情之特約服務中心門市人員代為
    行使偽造之私文書，並分別使威寶電信、臺灣大哥大之承辦
    人員陷於錯誤而同意其申請，於核准後各交付上開門號SIM
    卡及手機，均為間接正犯。被告前揭3 次犯行，均係以一行
    為觸犯行使偽造私文書罪及詐欺取財罪，各應依刑法第55條
    想像競合犯之規定從一重之行使偽造私文書罪處斷。被告所
    犯上開3 罪，時間不同，犯意各別，應分論併罰。被告有如
    犯罪事實欄所載之前案科刑及執行紀錄，有卷附臺灣高等法
    院被告前案紀錄表可按，其受有期徒刑之執行完畢，5 年以
    內故意再犯有期徒刑以上之罪，所犯上開各罪均為累犯，應
    依刑法第47條第1 項之規定，各加重其刑。又申辦威寶電信
    及臺灣大哥大行動電話門號者，均需提出用戶證件原本以供
    門市人員審查，此分別有臺灣大哥大97年12月9 日法大字第
    097123868 號書函及威寶電信97年12月11日函文各1 份在卷
    足憑（本院卷第38、78頁），起訴書記載被告於96年12月3
    日至97年3 月10日間某日，無故侵入乙○○位上開住處，擅
    自拿取乙○○之身分證及戶口名簿後加以影印，再持之前往
    門市申辦行動電話，容有未洽，附此敘明。爰審酌被告素行
    不佳，利用其與告訴人間之關係，冒用告訴人名義申請行動
    電話使用，其因此所造成之損害，及其犯後尚知坦承犯行、
    目前無業、教育程度為士官學校等一切情狀，分別量處如主
    文所示之刑，並定其應執行之刑。如附表編號(一)、(二)、(三)所
    示偽造之「乙○○」簽名（各次偽造署押之簽名欄位及數量
    均詳如附表所載），均係被告偽造之署押，應依刑法第219
    條之規定，分別於其各次所犯罪名項下宣告沒收。至被告於
    犯罪事實(一)、(二)、(三)所偽造之申請書或同意書，業經被告提
    出行使而交付予威寶電信、臺灣大哥大，已非被告所有之物
    ，自不得為沒收之諭知，併此敘明。
據上論斷，應依刑事訴訟法第273 條之1 第1 項、第299 條第1
項前段、第310 條之2 、第454 條第1 項，刑法第216 條、第
210 條、第339 條第1 項、第55條、第47條第1 項、第219 條、
第51條第5 款，刑法施行法第1 條之1 第1 項、第2 項前段，判
決如主文。
本案經檢察官甲○○到庭執行職務。
中    華    民    國    98    年    3     月    24    日
                  刑事第四庭  法  官  王  素  珍
以上正本證明與原本無異。
如不服本判決應於收受判決後10日內向本院提出上訴書狀，並應
敘述具體理由；其未敘述上訴理由者，應於上訴期間屆滿後20日
內向本院補提理由書（均須按他造當事人之人數附繕本）。「切
勿逕送上級法院」。
                              書記官  吳  伊  婷
中    華    民    國    98    年    3     月    25    日
附錄本案論罪科刑法條：
中華民國刑法第216條
（行使偽造變造或登載不實之文書罪）
行使第210 條至第215 條之文書者，依偽造、變造文書或登載不
實事項或使登載不實事項之規定處斷。
中華民國刑法第210條
（偽造變造私文書罪）
偽造、變造私文書，足以生損害於公眾或他人者，處5 年以下有
期徒刑。
中華民國刑法第339條第1項
（普通詐欺罪）
意圖為自己或第三人不法之所有，以詐術使人將本人或第三人之
物交付者，處5 年以下有期徒刑、拘役或科或併科1 千元以下罰
金。
以前項方法得財產上不法之利益或使第三人得之者，亦同。
前二項之未遂犯罰之。
附表：
┌──┬────┬─────┬──────┬───────┬───────┐
│編號│電信公司│ 電話號碼 │ 申辦時、地 │ 偽造之私文書 │偽造之署押（簽│
│    │        │          │            │              │名欄位及枚數）│
├──┼────┼─────┼──────┼───────┼───────┤
│(一)  │威寶電信│0000000000│97年1 月15日│行動電話服務申│申請人簽章欄及│
│    │        │          │；威寶電信虎│請書及精彩專案│立同意書人簽章│
│    │        │          │尾光復特約服│同意書        │欄偽造之「黃國│
│    │        │          │務中心      │              │永」簽名共2 枚│
├──┼────┼─────┼──────┼───────┼───────┤
│(二)  │臺灣大哥│0000000000│97年2 月4 日│行動通信網路業│申請人簽章欄、│
│    │大      │          │；臺灣大哥大│務服務申請書  │立同意書人簽章│
│    │        │          │大里國光特約│              │欄、立同意書人│
│    │        │          │服務中心    │              │欄偽造之「黃國│
│    │        │          │            │              │永」簽名共3 枚│
├──┼────┼─────┼──────┼───────┼───────┤
│(三)  │威寶電信│0000000000│97年3 月10日│行動電話預付卡│申請人簽章欄偽│
│    │        │          │；威寶電信虎│服務申請書    │造之「乙○○」│
│    │        │          │尾光復特約服│              │簽名1 枚      │
│    │        │          │務中心      │              │              │
└──┴────┴─────┴──────┴───────┴───────┘


司法院資訊處製作；財團法人民間司法改革基金會備份。
